【裁判字號】    88,易,567
【裁判日期】    890509
【裁判案由】    勞動基準法
【裁判全文】
臺灣臺北地方法院刑事判決                          八十八年度易字第五六七號
    公  訴  人  臺灣臺北地方法院檢察署檢察官
    被      告  新加坡商赫威運通股份有限公司台灣分公司
    兼代表人    乙○○
    選任辯護人  廖建台
右列被告等因勞動基準法案件，經檢察官提起公訴（八十七年度偵字第一四二三四號
），本院判決如左：
    主  文
新加坡商赫威運通股份有限公司台灣分公司、乙○○均無罪。
    理  由
一、公訴意旨略以：被告乙○○係被告新加坡商赫威運通股份有限公司台灣分公司負
    責人，為適用勞動基準法之事業單位，於民國八十三年七月五日與甲○○簽訂租
    賃貨車暨勞動契約書，僱用甲○○為被告新加坡商赫威運通股份有限公司台灣分
    公司開貨車，月薪為新台幣（下同）八萬元，期間至八十六年七月四日止，詎屆
    期將甲○○資遣而未依勞動基準法規定給付資遺費，因認被告乙○○違反勞動基
    準法第十七條之規定，涉犯同法第七十八條罪嫌，被告新加坡商赫威運通股份有
    限公司台灣分公司則涉犯同法第八十一條第一項前段罪嫌云云。
二、按犯罪事實應依證據認定之，無證據不得推定其犯罪事實。又不能證明被告犯罪
    者，應諭知無罪之判決，刑事訴訟法第一百五十四條、第三百零一條第一項分別
    定有明文。公訴人認被告等涉有上揭罪嫌，無非以被告新加坡商赫威運通股份有
    限公司台灣分公司與甲○○之契約，實為租賃與勞動契約之性質，應屬勞動基準
    法第九條之不定期契約，被告等應於資遺甲○○時依同法規定給付資遺費，台北
    市政府勞工局同此認定，並有該局函、勞資爭議案件協調會議紀錄、租賃貨車暨
    勞動契約書在卷可稽，被告等訴願亦為台北市政府駁回為據。惟訊之被告等堅決
    否認有上開犯行，辯稱被告新加坡商赫威運通股份有限公司台灣分公司與甲○○
    之契約係屬特定性工作之定期契約，期間屆滿而終止，依勞動基準法第十八條第
    二款無須給付資遣費，更無同法第七十八條之罰責問題，縱使解釋為不定期契約
    ，雙方已於八十六年七月五日以書面成立終止租賃貨車及勞動契約，等於勞工終
    止契約，依同法第十五條第二項及第十八條第一款之規定，亦無須給付資遣費。
    本件應否支付資遣費為一可爭議之問題，被告新加坡商赫威運通股份有限公司台
    灣分公司對訴願決定不服已再訴願，被告等並願先付甲○○要求之資遣費，另循
    民事訴訟法方式解答，足證被告等絕無違反勞動基準法之故意等語。按勞動基準
    法為保障勞工之工作權，規定雇主除因勞工有勞動基準法第十二條第一項所列各
    款情形之一，得不經預告終止契約，且對勞工不給付資遣費外，雇主須有同法第
    十一條及第十三條但書之事由，始得經預告勞工而終止勞動契約，但仍須給付勞
    工資遣費（勞動基準法第十六條、第十七條參照）。至於勞工有同法第十四條情
    形之一時，得不經預告而終止契約，惟雇主仍應對勞工發給資遣費（同法第十四
    條第一項、第十七條參照），足見立法係兼顧勞資雙方之利益。換言之，勞動基
    準法關於資遣費之規定，既係為保護勞工而設，可見法意係規定基於雇主本身原
    因，或不可歸責於勞工之原因而片面終止工作契約時，雇主應給付資遣費，以資
    平衡勞工平白喪失工作機會之損失，若勞工與雇主同意終止工作契約，則勞工喪
    失工作機會為其意願，且與以上規定終止勞動契約得請求發給勞工資遣費之情形
    有間，勞工應無請求給付資遣費之權利可言。查被告新加坡商赫威運通股份有限
    公司台灣分公司與甲○○已於八十六年七月五日以書面成立終止租賃貨車暨勞動
    契約一節，有被告新加坡商赫威運通股份有限公司台灣分公司與甲○○蓋章之終
    止租賃貨暨勞動契約書一份可稽，則本件被告新加坡商赫威運通股份有限公司台
    灣分公司與甲○○既已同意終止租賃貨車暨勞動契約，且該終止租賃貨車暨勞動
    契約書對協議終止後雙方之權益如車輛所有權、超時工作費用，燃料及高速公路
    回數票收據內費用暨勞動薪資費用、罰鍰、保險、稅賦及保養修理費用等均已約
    定，甲○○喪失工作機會為其意願，非被告新加坡商赫威運通股份有限公司台灣
    分公司以勞動基準法第十一條或第十三條但書事由終止勞動契約，亦非甲○○片
    面終止勞動契約，與勞動基準法第十七條或第十四條第四項應給付資遣費之規定
    即屬有間，故被告等未給付甲○○資遺費，並無違反勞動基準法第十七條規定，
    自難論以同法第七十八條、第八十一條第一項前段之罪。此外，復查無其他積極
    事證足認被告有何公訴人所指之犯行，揆諸首揭說明，其犯罪自屬不能證明，應
    為無罪之諭知。
據上論斷，應依刑事訴訟法第三百零一條第一項，判決如主文。
本案經檢察官劉承武到庭執行職務
中    華    民    國      八十九      年    五        月      九        日
                                      臺灣臺北地方法院刑事第八庭
                                          法  官  鄭  佾  瑩
右正本證明與原本無異。
如不服本判決，應於判決送達後十日內，向本院提出上訴狀。
                                          書記官  馬  中  武
中    華    民    國      八十九      年    五        月      十六      日


司法院資訊處製作；財團法人民間司法改革基金會備份。
